【裁判字號】    97,交聲,2343
【裁判日期】    970917
【裁判案由】    交管條例聲異
【裁判全文】
臺灣板橋地方法院交通事件裁定       97年度交聲字第2343號
原處分機關  臺北市交通事件裁決所
異  議  人
即受處分人  和運租車股份有限公司
                    址設臺北市○○區○○路121號15樓
代  表  人  乙○○
送達代收人  甲○○
上列受處分人因違反道路交通管理處罰條例案件，對於臺北市交
通事件裁決所所為之北市裁罰字第裁22－DB0000000 號、第裁22
－DB0000000 號等2 處分（原舉發通知單號：桃園縣政府警察局
桃警局交字第DB0000000 號、第DB0000000 號），聲明異議，本
院裁定如下：
    主  文
異議均駁回。
    理  由
一、本件聲明異議人即受處分人所有之車號：5562－FF號租賃小
    客車，於民國（下同）97年5 月21日11時55分許，因汽車駕
    駛人駕駛前開租賃小客車行經桃園縣八德市○○路1771號（
    往八德方向）、最高速限時速為50公里之路段，以時速128
    公里之速度行駛，而有違反道路交通管理處罰條例第43條第
    1 項第2 款「行車速度，超過規定之最高時速60公里以上（
    未滿80公里）」之行為，為在場執行交通稽查勤務之桃園縣
    政府警察局八德分局員警採用移動式三腳架雷達測速儀器測
    速並拍攝照片1 張，經該分局員警於97年5 月25日，依道路
    交通管理處罰條例第43條第1 項第2 款規定，填製桃警局交
    字第DB0000000 號舉發違反道路交通管理事件通知單；復由
    該分局員警以車號：5562－FF號租賃小客車有道路交通管理
    處罰條例第43條第1 項第2 款之違規事實，應依同條例第43
    條第4 項規定併予舉發裁罰（即「駕駛人以危險方式在道路
    上駕駛汽車（處車主）」之違規），同日填製第DB0000000
    號舉發違反道路交通管理事件通知單後，向汽車所有人即受
    處分人為逕行舉發，並將前開2舉發通知單交由郵務機關為
    送達，受處分人應於97年6 月26日前至原處分機關即臺北市
    交通事件裁決所到案依法辦理。嗣受處分人依限向原處分機
    關申述不服上開2 舉發違規事實，經原處分機關函請原舉發
    機關再行查明結果，認定受處分人所有之車號：5562－FF號
    租賃小客車確有前揭各違規行為，乃依據道路交通管理處罰
    條例第43條第1 項第2 款、第4 項等規定，裁罰新臺幣（下
    同）8,000 元（已於97年7 月16日繳納結清），並吊扣車號
    ：5562－FF號汽車牌照3 個月之處分。
二、異議意旨稱：駕駛人甲○○並無以危險方式在道路上駕駛汽
    車；桃園縣政府警察局八德分局員警依據移動式三腳架雷達
    測速儀器所拍攝之違規照片，因報章、新聞媒體曾刊登其準
    確度隨時會故障，且未通過經濟標準檢驗局檢驗，故本件所
    述違規汽車縱有超速，也不會離譜至車速達時速128 公里，
    受處分人不服，聲明異議等云云。
三、按受處分人不服第8 條主管機關所為之處罰，得於接到裁決
    書之翌日起20日內，並得依法扣除在途期間，向管轄地方法
    院聲明異議；法院受理有關交通事件，準用刑事訴訟法之規
    定，其處理辦法，由司法院會同行政院定之，道路交通管理
    處罰條例第87條第1 項、第89條均有明定。次按刑事訴訟法
    第5 條第1 項規定，案件由犯罪地或被告之住所、居所或所
    在地之法院管轄；而關於交通違規聲明異議事件之管轄事項
    ，於道路交通案件處理辦法並無特別規定，是依前揭道路交
    通管理處罰條例第89條準用刑事訴訟法第5 條第1 項規定，
    足悉交通聲明異議事件，由違規行為地或受處分人之住所、
    居所或所在地之法院管轄。另按處理違反道路交通管理事件
    ，有關文書送達程序，依行政程序法之規定，違反道路交通
    管理事件統一裁罰基準及處理細則第5 條規定甚明；至行政
    程序法第72條則為：「送達，於應受送達人之住居所、事務
    所或營業所為之。」，可悉應受送達之受處分人，其事務所
    、營業所等處所亦得認定為其所在地。從而，參諸前揭規定
    ，有關聲明異議事件之管轄，受處分人之事務所、營業所等
    處均得謂為受處分人之所在地，並據以認定法院就其交通異
    議事件有無管轄權。查本件受處分人所在地固登記為「臺北
    市○○區○○路121 號15樓」，有本院查得之公司基本登記
    資料查詢明細附卷可佐，然參以受處分人向原處分機關提出
    不服申述暨向本院為聲明異議之請求，其在陳述書、聲明異
    議狀上均明確記載：「住：臺北縣新莊市○○街10號之1 」
    ，又於該陳述書之填單人簽章處蓋有「和運租車股份有限公
    司客服部；台北縣新莊市○○街10號」之印戳，復參酌原處
    分機關就如上舉發之2 交通違規，向原舉發機關再行查證後
    ，由原舉發機關對受處分人所為函復意旨，暨原處分機關更
    次通知受處分人以：認定本案舉發無誤，仍應依原裁處意旨
    辦理汽車牌照吊扣3 個月等內容，其上亦均載明：「臺北縣
    新莊市○○街10號之1 」一址，有各函文在卷足憑，可知受
    處分人之營業所在地為「臺北縣新莊市○○街10號之1 」，
    甚明。依前揭說明，受處分人之所在地既在本院轄區內，則
    本案聲明異議於本院具有管轄權，先予敘明。
四、經查：
(一)、按汽車駕駛人，行車速度，超過規定之最高時速60公里以上
    ，處新臺幣6,000 元以上24,000元以下罰鍰；又汽車駕駛人
    有第1 項第2 款之行為者，並吊扣該汽車牌照3 個月，道路
    交通管理處罰條例第43條第1 項第2 款、第4 項分別定有明
    文。次按違反道路交通管理處罰條例第43條第1 項第2 款，
    並記違規點數3 點，道路交通管理處罰條例第63條第1 項第
    3 款亦有明定，然而，前揭條文係規定為「汽車駕駛人」，
    況核究違規記點處分之目的，旨在受違規記點處分人所記點
    數達於一定程度時，應分別施以吊扣或吊銷駕駛執照之裁罰
    ，若受處分人為法人，本身並無駕駛執照得予吊扣或吊銷，
    自無於裁處時另記違規點數之必要。復按，汽車駕駛人之行
    為經以科學儀器取得證據資料證明其行為違規，當場不能或
    不宜攔截製單舉發者，得逕行舉發；前揭科學儀器應採固定
    式，並定期於網站公布其設置地點，但汽車駕駛人之行為屬
    行車速度超過規定之最高速限者，不在此限。又依上開規定
    逕行舉發時，應記明車輛牌照號碼、車型等可資辨明之資料
    ，以汽車所有人為被通知人製單舉發，道路交通管理處罰條
    例第7 條之2 第1 項第7 款、第2 項第9 款及第4 項亦均有
    明定。再按受舉發違反道路交通管理事件之受處罰人，認為
    受舉發之違規行為應歸責他人者，應於舉發違反道路交通管
    理事件通知單應到案日期前，檢附相關證據及應歸責人相關
    證明文件，向處罰機關告知應歸責人，處罰機關應即另行通
    知應歸責人到案依法處理；逾期未依規定辦理者，仍依本條
    例各該違反條款規定處罰，觀諸道路交通管理處罰條例第85
    條第1 項、第4 項及違反道路交通管理事件統一裁罰標準及
    處理細則第36條等規定，甚明。
(二)、本案所指2 交通違規，係由原舉發機關即桃園縣政府警察局
    八德分局員警以移動式三腳架雷達測速儀器之科學儀器取得
    證據資料，證明受處分人所有之車號：5562－FF號租賃小客
    車於97年5 月21日11時55分許，在桃園縣八德市○○路1771
    號（往八德方向）前，有「行車速度超過規定之最高速限60
    公里以上（未超過80公里）」、「駕駛人以危險方式在道路
    上駕駛汽車」之2 違規事實，經舉發員警按已查明之車籍資
    料，填註車牌號碼、車輛種類、車主姓名、登記之車籍地址
    ，且於舉發通知單上加註「逕行舉發附採證照片」等文字後
    ，將該舉發通知單併附採證相片交由郵務機關送達予受處分
    人，亦為受處分人所收受，有前述舉發通知單2 紙、採證相
    片2 張（拍攝畫面均同一）在卷足稽，且受處分人對於其所
    有之車號：5562－FF號租賃小客車，確有行經如上時、地，
    為警拍照採證後逕行舉發前開違規事實等情節，均不否認，
    故上述2 交通違規，其逕行舉發程序自屬合法、完備。
(三)、而受處分人因不服為警舉發前開2 違規事實，向原處分機關
    提出申述，經原處分機關函請原舉發機關再行查明結果，業
    據原舉發機關以97年7 月9 日德警分交字第0973024027號函
    復略稱：受處分人所有之車號5562－FF號租賃小客車，於97
    年5 月21日11時55分許，在桃園縣八德市○○路1771號前，
    因超速為該分局員警依據移動式三腳架雷達測速儀器所拍攝
    之違規照片，依道路交通管理處罰條例第43條第1 項第2 款
    及第43條第4 項前段分別掣單（DB0000000、DB0000000）逕
    行舉發，經核適法無誤等意旨，詳細說明本案2 交通違規之
    舉發經過；又，原舉發機關對於本件受處分人為警舉發如上
    2 交通違規所使用之科學採證儀器，復提出該儀器已為經濟
    部標準檢驗局檢定合格之證書1 件供參（檢定日期：96年11
    月13日，有限期限：97年11月30日；檢定合格單號碼：M0GA
    0000000A、M0GA0000000B）；再觀諸原舉發機關提出本件受
    處分人所有之車號：5562－FF號租賃小客車，於上揭時、地
    ，有「行車速度超過規定之最高速限60公里以上（限速50公
    里，經雷達儀器測試時速128 公里，超速78公里）」、「駕
    駛人以危險方式在道路上駕駛汽車」之違規採證照片影本，
    係在正常使用狀態下拍攝之畫面，且清晰記錄違規車輛號牌
    、車型、違規時間、地點、最高行車速限以及測得違規車輛
    車速等資料為據，足悉原舉發機關舉發本件2 交通違規，其
    使用上揭「移動式三腳架雷達測速儀器」採證，並無任何事
    證可證該儀器測得數據有何失真或拍攝角度有何失準等情節
    ，益徵前述科學採證儀器之準確度係屬可信。
(四)、第以，本件原舉發機關依據已為經濟部標準檢驗局檢驗合格
    之「移動式三腳架雷達測速儀器」此類科學儀器取得證據資
    料，並查明違規車輛牌號、車型、車主姓名與車籍地址等可
    資辨明之資料後，就首開2 交通違規行為，向汽車所有人即
    受處分人逕行製單舉發，並翔實說明本案逕行舉發違規事證
    明確，核與原舉發通知單所載違規事實一致，且與卷內其他
    客觀證據並無齟齬，亦未有何違背一般經驗或論理法則之情
    形。再者，本案舉發員警係依法於首開時、地執行取締交通
    違規勤務，其與受處分人並無任何仇隙怨懟，衡情尚無任意
    虛詞構陷受處分人之理。然而，受處分人僅以前開情詞為辯
    ，並未提出證據證明原舉發機關有何虛捏事實違法舉發情形
    。準此，原舉發機關依據為經濟部標準檢驗局檢驗合格之科
    學儀器取得證據資料，據以認定受處分人有旨揭2 違規行為
    ，向受處分人逕行舉發之，其事證俱屬明確，均足信為真實
    。故本件舉發員警所指受處分人於如上時、地，有「行車速
    度，超過規定之最高時速60公里以上（未滿80公里）」、「
    駕駛人以危險方式在道路上駕駛汽車（處車主）」之2 交通
    違規，至堪認定。
(五)、綜據前述，本案所指2 違規行為，其事證均屬明確，原處分
    機關依據道路交通管理處罰條例第43條第1 項第2 款、第4
    項等規定，分別裁處受處分人罰鍰8,000 元，並吊扣汽車牌
    照3 個月，核無違法或不當；至本件受處分人為法人，係前
    述違規汽車之所有人，其本身並無駕駛執照可供吊扣或吊銷
    ，故無庸併予違規記點處分。受處分人就原處分機關所為如
    上2 裁罰，提出聲明異議，俱為無理由，均應予駁回。
據上論斷，應依道路交通案件處理辦法第19條，裁定如主文。
中    華    民    國    97    年    9     月    17    日
                        交通法庭法  官  黎錦福
上列正本證明與原本無異。
如不服本裁定，應於裁定送達後5 日內敘明抗告理由，向本院提
出抗告狀。
                                書記官  蔡麗春
中    華    民    國    97    年    9     月    17    日


司法院資訊處製作；財團法人民間司法改革基金會備份。
